臺灣桃園地方法院民事判決　　　　　　　　　　　　九十二年度訴字第一五○四號
　　原　　　告　乙○○
　　訴訟代理人　羅美鈴律師
　　被　　　告　甲○○
　　訴訟代理人　陳松棟律師
　　　　　　　　李逸文律師
右當事人間請求清償債務事件，於民國九十三年五月二十七日日言詞辯論終結，本院
判決如左：
　　主　　文
原告之訴及假執行之聲請均駁回。
訴訟費用由原告負擔。
　　事　　實
壹、原告方面：原告未於最後言詞辯論期日到場，但據其前於辯論期日到場及所提出
    之書狀記載下述聲明及陳述：
　一、聲明：
　　(一)被告應給付原告新臺幣（下同）三百八十二萬五千六百元。
　　(二)原告願供擔保，請准宣告假執行。
  二、陳述：
  　　被告於民國七十九年間書立借據向原告借款一百二十萬元，並約定若屆時無法
      償還，則被告應賠償原告每日每萬元以八元計算之違約金，其後被告之父卓聖
      森亦於八十年九月二十四日以其名下所有之不動產設定本金最高限額一百二十
      萬元之抵押權以供作本件借款債務之擔保。嗣雙方又協議，被告承諾在八十年
      十一月十四日還款，故被告簽發面額為一百二十萬元、付款日為八十年十一月
      十四日之本票乙紙由原告收執。惟嗣屆清償期，被告並未為清償，故原告向本
      院聲請拍賣抵押物，經本院以八十九年度拍字第一三四五號裁定准予拍賣抵押
      物確定後，原告於八十九年九月十五日聲請強制執行，經本院以八十九年度執
      字第一四一九五號案執行結果，原告除受償本金一百二十萬元外，被告尚積欠
      之違約金三百八十二萬五千六百元則未獲受償，原告多次向被告請求，被告均
      不予置理，爰依前開借據之約定向被告請求給付違約金。
  三、證據：提出本票影本、強制執行聲請狀影本、本院秀民執八字第七○一二號通
      知函影本、本院八十四年度拍字第一四○三號裁定影本、及裁定確定證明書影
      本各乙份為證。
貳、被告方面：
　一、聲明：
　　(一)駁回原告之訴及假執行之聲請。
　　(二)如受不利之判決，被告願提供擔保請准宣告免為假執行。
  二、陳述：
　　(一)被告自七十八年底開始在原告公司買股票（丙種），於七十九年五月間為了要
      加碼買進股票，乃由被告父親卓聖森將坐落桃園縣中壢市○○段內厝子小段之
      四筆土地之所有權狀交付原告供原告辦理抵押權設定登記以利進行股票買賣，
      惟被告交付土地所有權狀後，原告均以諸多理由拖延。適被告母親因病過世，
      景氣反轉股市下跌，被告無心操作股票，此事乃不了了之。詎料，原告於七十
      九年九月間向被告稱被告積欠其一百二十萬，並要被告立據，被告當時因房屋
      所有權狀遭原告扣押，被逼立下借據，惟被告對於原告所說欠款之事仍有疑義
      ，乃會同被告之弟卓訓淦至原告位於元化路之營業所，雙方言明以七十九年五
      月底為基準日（被告於同年六月起，即無於原告處進行股票交易），來會算兩
      造間之款項，經原告打開電腦查閱紀錄及計算，被告並未積欠原告任何款項，
      甚且尚有股票操作盈餘五十餘萬元，當時原告即愕然不語。嗣後原告竟即不斷
      騷擾被告，要求被告清償一百二十萬元，惟被告自忖無積欠原告任何告款項，
      乃拒絕給付，且數度要求原告塗銷抵押權登記，原告亦置之不理。詎原告竟於
      八十九年九月十五日，以聲請拍賣抵押物裁定之方式，拍賣原屬於被告父親卓
      聖森所有之土地，於拍賣之過程中，被告及其他共同繼承人，均有提出異議，
      惟未為執行法院所接受，但非被告承認該債務存在。豈知，原告仍不滿足，又
      濫行訴訟，以不存在之債務要求被告返還借款。
    (二)原告既起訴主張其於七十九年間曾貸與款項予被告，自應由原告對於「交付款
      項」予被告此一事實負舉證責任，鈞院亦曾曉喻原告應提出交付借款之證明，
      惟迄今原告均未能提供任何匯款、轉帳或支票等交付記錄以實其說，顯見原告
      稱被告積欠其款項，當屬無據。
  三、證據：聲請訊問證人卓訓淦。
、本院依職權調閱本院八十四年度執字七○一二號執行卷宗、八十九年度拍字第一
　　三四五號卷宗、八十九年度執字第一四一九五號執行卷宗。
    理    由
壹、程序方面：
一、按訴狀送達後，原告不得將原訴變更或追加他訴，但擴張或減縮應受判決事項之
    聲明者，不在此限，民事訴訟法第二百五十五條第一項第三款定有明文。本件原
    告起訴時原請求被告應給付原告三百八十二萬五千六百元及自九十年十一月二十
    八日起至清償日止，按年息百分之五計算之利息，嗣於訴訟繫屬中將利息之部分
    減縮不予請求，僅請求被告給付原告三百八十二萬五千六百元，經核其此部分聲
    明變更僅單純減縮應受判決事項之聲明，應予允許。
二、本件原告經合法通知，無正當理由，未於最後言詞辯論期日到場，核無民事訴訟
    法第三百八十六條所列各款情形，爰依被告之聲請，由其一造辯論而為判決。
貳、實體方面：
一、原告起訴主張：被告於七十九年間書立借據向原告借款一百二十萬元，並約定若
    屆時無法償還，則被告應賠償原告每日每萬元以八元計算之違約金，惟屆清償期
    ，被告未為清償，故原告向本院聲請拍賣抵押物，僅獲償借款本金一百二十萬元
    ，至於被告尚積欠之違約金三百八十二萬五千六百元則未獲受償，爰依前開借據
    向被告請求給付違約金。被告則以：原告並未將系爭一百二十萬元借款交付被告
    操作買賣股票，且雙方曾言明以七十九年五月底為結算基準日以會算兩造間之債
    權債務關係，經原告打開電腦查閱紀錄及計算，被告非但並未積欠原告任何款項
    ，甚且尚有股票操作盈餘五十餘萬元等語資為抗辯。
二、按當事人主張有利於己之事實者，就其事實有舉證之責任，民事訴訟法第二百七
    十七條前段定有明文。又我國民法所規定之消費借貸，係屬要物契約，除當事人
    合意之外，更需交付金錢或其他代替物，以移轉其所有權於他方，始能成立。本
    件原告主張系爭一百二十萬元借款確有交付予被告乙節，係屬對於原告有利之積
    極事實，該事實既為被告所否認，原告自須對該借款業已交付之事實負舉證之責
    。經查：
    １、本院曾多次曉諭原告應舉證證明有將前開借款交付被告之事實（見本院九十
        三年一月十五日、同年三月四日言詞辯論筆錄），惟原告迄至本件最後言詞
        辯論終結時，均未舉證以實其說，則其主張是否可採，即足堪疑。
    ２、原告雖提出被告所簽發之本票乙紙主張被告承諾於八十年十一月十四日還款
        ，惟按票據為文義證券及無因證券，票據上權利之發生與其基礎原因關係各
        自獨立，其權利之行使，不以其原因關係存在為前提，是尚難僅因原告執有
        被告所簽發之本票，即得證明原告有將借貸之金錢交付被告之事實。
    ３、所謂最高限額抵押契約，係指對於債權人一定範圍內之不特定債權，預定一
        最高限額，由債務人或第三人提供抵押物予以擔保現在已發生及將來可能發
        生之債權的抵押權設定契約，本件由訴外人卓聖森為原告所設定之最高限額
        抵押權既亦擔保未來可能發生之債權，則該抵押權之設定，亦顯不足證原告
        有交付借款予被告之事實。
    ４、證人卓訓淦證稱：原告是作股票的丙種買賣，被告有委託原告代操作股票，
        二人因而有金錢往來，伊和原告、被告曾於某一日（詳細時間已忘）共同在
        原告辦公室一起開電腦看被告之往來紀錄，要釐清被告當時有無欠原告錢，
        看完結果被告還有五十多萬的餘額，並未積欠原告款項等語（見本院卷第八
        十頁），準此，益證被告所辯非虛。
    ５、綜上，本件原告既無法舉證證明確有將借款交付被告之事實，則原告與被告
        間之消費借貸契約即難認為已成立，從而，原告本於前開借貸關係所簽訂之
        借據欲向被告請求給付違約金為無理由，應予駁回。
三、本件事證已明，兩造其餘主張陳述之方法，及未經援用之證據，均與本判決所為
    前開判斷不生影響，無庸逐一論述，附此敘明。
四、原告之訴已經駁回，其假執行之聲請已失所附麗，應併予駁回之。
據上論結，原告之訴為無理由，依民事訴訟法第三百八十五條第一項前段、第七十八
條，判決如主文。
中　　　華　　　民　　　國　　九十三　　年　　　六　　　月　　　十　　　日
                                臺灣桃園地方法院民事第一庭
~B法　　　官　林曉芳
右為正本，係照原本作成。
如對本判決上訴，須於判決送達後廿日內向本院提出上訴狀
中　　　華　　　民　　　國　　九十三　　年　　　六　　　月　　　十　　　日
~B書　記　官　陳玲莉
